臺灣高雄地方法院民事判決　　　　　　　　　　　　　九十四年度訴字第三二七號
　　原　　　告　臺灣中小企業銀行股份有限公司
　　法定代理人　丙○○
　　訴訟代理人　甲○○
　　送達代收人　甲○○
　　被　　　告　乙○○
下當事人間請求清償借款事件，本院於民國94年3 月17日言詞辯
論終結，判決如下：
    主  文
被告應給付原告新臺幣捌拾捌萬捌仟伍佰伍拾伍元，及自民國九
十三年十月二十二日起至清償日止，按年息百分之八點二二三計
算之利息，暨按上開約定利率百分之二十計付違約金。
訴訟費用由被告負擔。
    事  實  及  理  由
一、本件被告經合法通知，未於最後言詞辯論期日到場，核無民
    事訴訟法第386 條各款所列情形，爰依原告聲請，由其一造
    辯論而為判決。
二、原告主張：緣訴外人直田興業股份有限公司（下簡稱直田興
    業公司）於民國（下同）87年6 月3 日邀同訴外人洪鳳英、
    許清直、許焜程與被告乙○○為連帶保證人，並以訴外人許
    焜程所有坐落於高雄縣岡山鎮○○段598 、600 地號之土地
    ，設定抵押權為擔保，向原告借款新台幣（下同）1,500,00
    0 元，約定清償期限為88年10月30日，後延展至92 年12 月
    3 日，利息則按月分期繳納，第一期自87年7 月3 日起算，
    按年息百分之9 點71計算，嗣後原告基本放款利率調整時，
    自調整日起改按原告新通告基本放款利率加年利率百分之
    1.03計付，如未按期繳納利息時，視為借款全部到期，除仍
    按上開利率計息外，自逾期之日起6 個月以內者，按上開利
    率10% ，逾期超過6 個月部份，按上開約定利率20% 計付違
    約金。詎被告借款後，本息繳納至92年8 月3 日，之後餘款
    即未清償，依約即喪失期限利益，全部債務視為到期，經伊
    聲請拍賣抵押物經由鈞院以93年度執字第6022號強制執行程
    序受償結果，將所得金額先行抵充利息及部分本金後，尚有
    如主文所示之本金、利息與違約金未為清償（利息則按逾期
    當時原告基本放款利率百分之7 點743 加計0.48% 計算），
    而被告為系爭借款債務之連帶保證人，爰本於消費借貸及連
    帶保證之法律關係，提起本訴，爰聲明：如主文第一項所示
    。
三、被告雖未於最後言詞辯論期日到場，惟據其提出之書狀則以
    ：直田興業公司向原告借款二筆，其中一筆借款係以許焜程
    所有坐落於高雄縣岡山鎮○○段598600地號土地為抵押之借
    款，另一筆是向信保基金借用之信用貸款，伊僅只在信用貸
    款部分承擔保證人，前者借款並未擔任保證人，原告向其求
    償並無理由，況且信用貸款尾款80,000餘元業已清償完畢，
    故原告請求無理由等語，資為抗辯，並聲明：(1)原告之訴駁
    回。(2)訴訟費用由原告負擔。
四、原告主張訴外人直田興業公司為借款人，邀同訴外人洪鳳英
    、許清直、許焜程與被告乙○○為連帶保證人，於民國87年
    6 月3 日向伊借得1,500, 000元之款項，並以訴外人許焜程
    所有之坐落於高雄縣岡山鎮○○段598 、600 地號之土地（
    以下簡稱系爭土地）設定抵押為擔保後，未依約分期繳納利
    息，已喪失期限利益，全部債務視同到期，經原告對債務人
    即訴外人直田興業公司、洪鳳英、許清直及許焜程取得本院
    92年促字第33660 號支付命令之執行名義，並聲請拍賣抵押
    物經由本院93年度執字第6022號強制執行程序受償結果，將
    所得金額先行抵充利息及部分本金後，尚有如主文所示之款
    項未為受償之事實，業據其提出借據（科目為短期擔保放款
    、帳號為為000000-00 號、見卷第5 頁）、契據條款變更契
    約（見卷第6 頁）、授信約定書（卷第8 頁）、被告86 年5
    月16日之開戶印鑑卡（見卷第9 頁）、放款利率歷史資料表
    、授信條件變更申請書（見24頁）、本息繳款資料表（見卷
    45頁）、授信客戶異動資料表（見卷第46頁至52頁）、連線
    作業通用查詢單（見卷53頁）、本院93年11月4 日93 年 雄
    院貴民惠93執字第6022號通知、本院93年度執字第6022號民
    事執行處強制執行金額計算書分配表（見卷第12頁）及本院
    93年11月22日93年度執字第6022號債權憑證（見卷第13頁）
    及
五、本件原告主張之事實，業據其提出前開借據等文書為證，被
    告固不爭執前開文書之真正，惟被告辯稱僅為直田興業公司
    之信用貸款1,500,000 元借款之連帶保證人云云，故本件爭
    點應為：(一)直田興業公司向原告借款是否金額均為
    1,500,000 元，一筆為擔保借款，一筆為信用借款？(二)被告
    是否僅為信用貸款之連帶保證人？經查：
  (一)原告主張訴外人直田興業公司為借款人，邀同訴外人洪鳳英
    、許清直、許焜程與被告乙○○為連帶保證人，分別於民國
    87 年6月3 日及6 月4 日分別向伊借得1,500, 000元之款項
    ，前者係擔保放款，由許焜程提供系爭土地為擔保，後者為
    信用貸款，有原告提出之借據二紙其上「科目及帳號」分別
    載明為「短期擔保放款000000-00 號」，「短期放款000000
    0-00」號（見卷第5 頁及第42頁）即可明知，此外，據原告
    提出之授信條件變更申請書上載借款科目分為「短擔」「短
    放」，金額（額度）均載明「1,500 」即可明知，至於申請
    書上「擔保品種類」一欄，僅前者（短擔）載有為「土地」
    ，「所有權人許焜程」，後者之記載均付之闕如，足見原告
    於同年月3 、4 日分別向原告借款二筆，金額均為1500,000
    元無誤。
  (二)誠如前述，訴外人直田興業公司為借款人，邀同訴外人洪鳳
    英、許清直、許焜程與被告乙○○為連帶保證人，於民國87
    年6 月3 日向伊借得1,500, 000元之款項，有原告提出之擔
    保放款借據一紙為證，被告到庭對於該借據上之姓名住址之
    筆跡為其所書一點，以及印文為其所有一節均不予爭執（見
    卷第36頁），自堪認為實在，而據原告提出之信用貸款之借
    據以觀（見卷第42頁），上載被告連帶保證人處之筆跡及印
    文，核與前開擔保放款借據上之筆跡及印文均相符，而被告
    經合法通知未到庭爭執，是以，被告應係擔任系爭87年6 月
    3 日及87年6 月4 日之二筆1, 500,000元借款之連帶保證人
    ，至為明確；雖被告辯稱信用貸款尾款80,000元業已清償完
    畢，故原告無從向其求償云云，然原告雖自承該筆信用貸款
    尾款確為81,000元，迄至91年11月25日業已清償完畢，然本
    件原告係請求之系爭擔保放款經強制執行受償不足額部分，
    本院依上開證據所載清償期限、方式、利息、違約金並受償
    數額為調查之結果，與原告所述之事實相符，自堪認原告主
    張為真實。
六、按稱消費借貸者，謂當事人約定，一方移轉金錢或其他代替
    物之所有權於他方，而他方以種類、品質、數量相同之物返
    還之契約。借用人應於約定期限內，返還與借用物種類、品
    質、數量相同之物。遲延之債務，以支付金錢為標的者，債
    權人得請求依法定利率計算之遲延利息。但約定利率較高者
    ，仍從其約定利率；當事人得約定債務人不履行債務時，應
    支付違約金，民法第474 條、第478 條、第233 條第1 項及
    第250 條第1 項分別定有明文。次按稱保證者，謂當事人約
    定，一方於他方之債務人不履行債務時，由其代負履行責任
    之契約。保證債務，除契約另有訂定外，包含主債務之利息
    、違約金、損害賠償及其他從屬於主債務之負擔，民法第73
    9 條、第740 條亦有明文。又保證債務之所謂連帶，係指保
    證人與主債務人負同一債務，對於債權人各負全部給付之責
    任而言。從而，原告本於消費借貸及連帶保證之法律關係，
    請求被告乙○○給付原告如主文所示之借款本金、利息及違
    約金，為有理由，應予准許。
七、據上論結：本件原告之訴為有理由，依民事訴訟法第385 條
    第1 項前段、第78條，判決如主文。
中　　華　　民　　國　　94　　年　　4 　　月　　18　　日
                        民事第五庭法　官　郭慧珊
上為正本係照原本作成。
如不服本判決，應於送達後20日內，向本院提出上訴狀並表明上
訴理由，如於本判決宣示後送達前提起上訴者，應於判決送達後
10日內補提上訴理由書（須附繕本）。
中　　華　　民　　國　　94　　年　　4 　　月　　18　　日
                                  書記官  董明惠
